【裁判字號】    90,重上更(三),110
【裁判日期】    900829
【裁判案由】    毒品危害防制條例
【裁判全文】
臺灣高等法院刑事判決                        九十年度重上更(三)字第一一號
    上  訴  人
    即  被  告  甲○○
    選任辯護人  吳慶隆
右上訴人因毒品危害防制條例案件，不服臺灣臺北地方法院八十四年度訴字第二二○
號，中華民國八十四年六月三十日第一審判決（起訴案號：臺灣臺北地方法院檢察署
八十三年度偵字第六七二五號）提起上訴，判決後，經最高法院第三次發回，本院判
決如左：
    主  文
原判決關於甲○○部分撤銷。
甲○○無罪。
    理  由
一、公訴意旨略以：甲○○與廖進旺（另案審理）共同基於販賣安非他命營利之概括
    犯意，先於民國八十二年十二月中旬，在台北市○○路松都戲院旁電動玩具店，
    由甲○○交付安非他命半兩予廖進旺，由廖進旺將安非他命送至台北市○○路三
    十號東隆汽車輪胎公司予吳永在，復於八十二年十二月三十一日廿三時卅分，由
    甲○○在松都戲院旁電動玩具店內，以二千元之代價，再交付安非他命卅六公克
    予廖進旺，命其送至台北市○○路卅巷一七七弄廿一號五樓售予陳尚瑞，嗣於八
    十三年一月一日凌晨一時許，為警於廖進旺身上查獲安非他命卅六公克。因認被
    告甲○○涉犯有麻醉藥品管理條例第十三條之一第二項第一款之罪嫌。
二、按犯罪事實應依證據認定之，無證據不得推定其犯罪事實，刑事訴訟法第一百五
    十四條定有明文。而認定犯罪事實所憑之證據，須適於為被告犯罪事實之證明者
    ，始得採為斷罪資料。被告之自白，雖為證據之一種，但依刑事訴訟法第一百五
    十六條第一項規定，被告之自白，須非出於強暴、脅迫、利誘、詐欺、違法羈押
    或其他不正之方法，且與事實相符者，始得為證據。又依同條第二項規定，被告
    之自白，不得作為有罪判決之唯一證據，仍應調查其他必要之證據，以察其是否
    與事實相符。立法目的乃欲以補強證據擔保自白之真實性，亦即以補強證據之存
    在，藉之限制自白在證據上之價值，防止偏重自白，發生誤判之危險。以被告之
    自白，作為其自己犯罪之證明時，尚有此危險；以之作為其他共犯之罪證時，不
    特在採證上具有自白虛偽性之同樣危險，且共犯者之自白，難免有嫁禍他人，而
    為虛偽供述之危險。是則利用共犯者之自白，為其他共犯之罪證時，其證據價值
    如何，按諸自由心證主義之原則，固屬法院自由判斷之範圍。但共同被告不利於
    己之陳述，雖得採為其他共同被告犯罪之證據，惟此項不利之陳述，須無瑕疵可
    指，且就其他方面調查，又與事實相符者，始得採為其他共同被告犯罪事實之認
    定。因之，現行刑事訴訟法下，被告之自白，或共同被告不利於己之陳述，即尚
    須另有其他必要之補強證據，來補足其自白之證明力，始得採為斷罪資料。另按
    犯麻醉藥品管理條例第十三條之一第二項各款之罪，供出麻醉藥品來源因而破獲
    者，得減輕其刑，該條例第十三條之三定有明文。則非法吸用或販賣安非他命之
    人，如供出安非他命之來源因而破獲者，既得邀減輕其刑之寬典，為擔保其所為
    不利於其他共同被告之陳述（即麻醉藥品來自其他共同被告之陳述）之真實性，
    尤應有足以令人確信其陳述為真實之補強證據，始能據以為論罪之依據。
三、公訴意旨認被告有前開犯行，係以馮建洲、陳尚瑞、廖進旺之供陳，及被告亦坦
    承有載送廖進旺去販賣安非他命，為所憑之證據。惟訊據上訴人即被告甲○○矢
    口否認有右揭共同連續非法販賣安非他命犯行，辯稱：伊與廖進旺只是車行同事
    ，且伊不認識綽號「小白」之馮建洲，並無以每次二千元之代價請廖進旺送安非
    他命予馮建洲，伊未曾非法販賣安非他命云云。經查：
（一）查廖進旺於警訊中雖供稱：「我是於八十二年十二月三十一日二十三時三十分
      左右於台北市○○路松都戲院旁的電動玩具店裡遇到甲○○，當時我因為甲○
      ○平日常送一些安非他命免費給我吸食，所以就同意以二千元代價替其送到臺
      北市○○路三十巷一七七弄二一號五樓給綽號『兩撇』的男子，我連這一次一
      共只送過兩次，上一次約半個月前，是從上述之電動玩具店送到臺北市○○路
      的東隆輪胎行，給綽號『阿財』的男子，代價也是二千元，當場甲○○就拿給
      我了。」「上次運送安非他命數量大約是半兩左右．．．陳尚瑞就是綽號『兩
      撇』的男子，也就是我今天到台北市○○路三十巷一七七弄二一號五樓要送安
      非他命給他的人馮建洲，我第一次送貨到東隆輪胎行時，『阿財』有介紹給我
      認識，他綽號叫『小白』，第一次的貨『阿財』說『小白』才是真正的買主。
      」（見八十三年偵字第五四六號卷第三十、三十一頁）是依廖進旺最初於警訊
      所供，伊係替被告送安非他命，次數共二次，時間是八十二年十二月中旬及案
      發時之八十二年十二月三十一日，地點為臺北市○○路東隆輪胎行及臺北市○
      ○路三十巷一七七弄二一號五樓，對象是給綽號「阿財」之吳永在，及「兩撇
      」陳尚瑞，數量第一次是半兩左右，第二次是一兩。然其之後於偵查中則稱：
      「共二次，第一次是八月．．．每次四萬多元」（見同上卷第八十八頁），於
      原審則又稱：「之前也幫甲○○送過一次安非他命，是在八十二年十二月前送
      一次代價是二千元，第一次送到東隆輪胎公司綽號『小白』馮建洲之男子，是
      在八十二年十二月中旬」（見原審卷第七十八頁），嗣於本院上訴審囑託宜蘭
      地方法院訊問時，則稱：「為甲○○運送販賣安非他命有二、三次，第一次詳
      細時間約八十二年八、九月間，是在松山區○○○路，我是交給綽號『阿財』
      的成年男子，交給他的價錢我不記得，賣給他的有半台兩，其代價也是二千元
      ，我是將安非他命拿到『阿財』的店給他的，第二次是八十二年十二月三十日
      到松山區的某地即被抓的地方，送給綽號『兩撇』的男子，重量是一台兩，其
      代價也是二千元，當時吳給他的價錢是四萬元，我只記得這兩次。」（見上訴
      審卷第一三八頁）就其送貨之時間、對象，供述反覆不一，於偵查中另又稱於
      八十二年八月有向被告買安非他命一小包八百元（見八十三年偵字第五四六號
      卷第八十二頁），亦與其所供陳幫被告賣安非他命，向被告要一些吸食等情不
      符。
（二）另查馮建洲於警訊中稱：「我所販賣的安非他命，均請綽號志明又稱兩撇幫我
      聯絡阿順購買．．．廖進旺是販賣安非他命給志明之綽號阿順者。．．．陳尚
      瑞即是我向他購買安非他命之志明，又稱兩撇。」「我除了向志明陳尚瑞和阿
      順廖進旺購買安非他命外，還有向綽號阿彬之劉宏彬向曹逸泰及菁仔和阿財等
      購買．．．阿財就是吳永在。．．．我於半個月前約八十二年十二月二十日有
      向阿財吳永在購買半兩重安非他命二萬元，和昨天八十三年十二月三十日再請
      吳永在幫我購買一兩重安非他命四萬元買的，．．．菁仔年籍資料不詳，．．
      ．均透過志明陳尚瑞購買一次。」（見八十三年偵字第五四六號卷第十七、十
      八、十九頁）「．．．我在半個月前所購買的半兩安非他命及最近這一次（八
      十二年十二月三十一日）所購買的一兩安非他命均是透過綽號志明跟綽號阿財
      聯絡，再由阿財向綽號阿順購買。志明都是打電話到東隆汽車公司跟阿財聯絡
      ，然後阿財再跟阿順聯絡，聯絡方式不清楚，等阿財跟阿順聯絡上之後，我把
      錢交給阿財，然後阿財再把錢交給阿順，然後阿順就會拿安非他命到阿財上班
      的地方交給我。半個月前及最近這一次所購買的安非他命皆是如此。」（見同
      上卷第二十一、第二十二頁）於偵查中先則稱：「安非他命來源係從八十二年
      八月起在陳尚瑞任職公司即臺北市○○路，每包四萬元約一兩重向他（指陳尚
      瑞）買的。」嗣因陳尚瑞否認販賣後，再複問馮建洲，即稱：「陳尚瑞介紹我
      向菁仔即呂雨青及阿順即廖進旺買，我向廖進旺買二次，在八十二年十二月二
      十日及三十日都在台北市○○路，一兩四萬元，第一次我買半兩。」（見同上
      卷第七十九、八十、八十一頁）及稱：「安非他命是向廖進旺買的，我聯絡廖
      進旺在陳尚瑞家碰面，錢是由我給廖進旺，廖進旺將貨帶來陳尚瑞家中，我再
      交錢給廖進旺。」（見同上卷第八十七頁）均未提及向被告購買安非他命，嗣
      於八十三年三月二十二日偵查中始稱向被告買的（見八十三年偵字第六七二五
      號卷第十二頁背面），而於本院上訴審調查時雖另否認向呂雨青買安非他命，
      而稱：「係叫陳尚瑞幫忙買二次，每次二萬，六月一次，八月一次，不知陳尚
      瑞向誰買的」（見上訴審卷第五十五頁背面、第五十六頁），亦未再稱係向被
      告購買。是其於八十三年三月二十二日偵訊時所稱向被告買安非他命云云，是
      否真實，亦有疑義。
（三）陳尚瑞於警訊中稱：「馮建洲共向我買過二次安非他命，頭一次是八十二年六
      月間，數量一兩，價錢新台幣四萬元，我和馮建洲各出資一半，第二次八十二
      年十二月三十一日，數量也是一兩，價錢也是新台幣四萬元，我只是替他轉購
      而已。」「我都是向呂雨青和吳永在購買，如馮建洲同一次購買的即為呂雨青
      所有，而八十二年十二月三十一日所購得的貨，即為吳永在所有，都是用電話
      連絡，而吳永在本身太忙，大多以金錢僱請廖進旺替他送毒品，每一趟代價二
      千元，吳永在今天還賣我一兩安非他命，但廖進旺在樓下即遭警方查獲，我不
      知他現於何處，但知道吳永在他於臺北市○○路三十號開設東隆汽車輪胎公司
      專作汽車輪胎。」（見八十三年偵字第五四六號卷第二十六、二十七、二十八
      頁），嗣於偵查中稱：「安非他命向廖進旺買的，八十二年十二月三十日及三
      十一日在我住處臺北市○○路向廖進旺買一兩四萬元，一共買二次。」經訊以
      ：「馮建洲說從八十二年八月起向你買安非他命有何意見？」則稱：「我是介
      紹他向呂雨青直接購買」（見同上卷第八十一頁），亦均未提及向被告購買安
      非他命，且於偵查中並稱未向被告買過安非他命（見八十三年偵字第六七二五
      號卷第十二頁背面），雖其於八十三年十一月二十四日偵查中經訊問以：「根
      據以前筆錄八十二年十二月三十日所購買的安非他命是吳永在所有，吳永在請
      廖進旺送貨？」答稱：「是，廖進旺要拿去給馮建洲的，（是甲○○叫廖進旺
      送貨的），後來我才知道是一兩，八十三年一月一日應訊筆錄中所稱東西是吳
      永在是不實在的，這就是廖進旺送到永吉路三十巷一七七弄二十七號五樓我租
      處要給馮建洲的。」然據警員廖文章當庭證稱：「安非他命在廖進旺身上，廖
      進旺說要交給陳尚瑞的，不是要交給馮建洲，因為馮建洲已被補。」（見八十
      三年偵字第六二五七號卷第四十九頁）而此參之馮建洲於警訊供稱：「警方於
      八十二年十二月三十日深夜一時至我租屋處訪問我，我當時不在家，於八十二
      年十二月三十一日三時左右回到租屋處，房東告訴我有警察來找我，我就開始
      逃走，避到苗栗．．．和女友投宿於苗栗市○○路八號朝代MTV賓館，於八十
      二年十二月三十一日二十一時四十分被查獲。」（見八十三年偵字第五四六號
      卷第十四頁），是以廖進旺被查獲之前，馮建洲確已避逃至苗栗市，並被緝捕
      ，則陳尚瑞猶稱安非他命係要給馮建洲云云，即非實在，則陳尚瑞上開不利於
      被告之供陳是否屬實，亦不無疑義，又陳尚瑞於本院上訴審囑託台南地方法院
      訊問時並供稱：「八十一、八二年間託人向甲○○買過一、二次安非他命即託
      （阿順仔）即廖進旺向甲○○買過一、二次」、「別人叫我（兩撇）」、「後
      來是透過廖進旺向甲○○買」、「廖進旺有告訴過我，他有在幫甲○○送安非
      他命」、「都是透過廖進旺向甲○○買過二次」、「我聽馮建洲說他透過廖進
      旺向甲○○買安非他命廖進旺在我住處被抓，就是要拿安非他命給馮建洲，他
      們二人約在我住處拿東西」等語（本院上訴卷第一○四頁至第一○六頁），然
      其所稱向被告購買安非他命係聽自廖進旺之傳聞證據，且與其之前所供陳各情
      ，互核亦不一致，是從而即難認所陳為真實可採，自無從據以為不利於被告之
      認定。
（四）末查，據以上所述，廖進旺對於交易安非他命之過程，於警訊供稱「我是於八
      十二年十二月三十一日二十三時三十分左右，於台北市○○路松都戲院旁的電
      動玩具店裡遇到甲○○，當時我因為甲○○平日常送一些安非他命免費給我吸
      食，我就同意以二千元的代價替其送到台北市○○路．．．給綽號『兩撇』的
      男子（即陳尚瑞），我連這一次，一共只送過二次。上一次約半個月前，是從
      上述之電動玩具店送到台北市○○路的東隆輪胎行給綽號『阿財』的男子，代
      價也是二千元，當場甲○○就拿給我了」；復供稱「他們（吳永在、陳尚瑞）
      是以每兩安非他命肆萬元之價格，向甲○○購買，但每次均為他們電話中事先
      講妥，由我送達，金錢方面我不代收，由甲○○自行向他們收取」（見八十三
      年偵字第五四六號卷第三十頁、第六七二五號卷第六十七頁）；於偵審中仍供
      稱係被告以二千元之代價要其將安非他命送交陳尚瑞或送至陳尚瑞住處。則廖
      進旺所供該二次安非他命交易，係均由吳永在、陳尚瑞直接與被告談妥後，被
      告再以每次二千元之代價委由廖進旺代為送貨。惟馮建洲於警訊則供稱「均請
      綽號『志明』又稱『兩撇』者幫我連絡『阿順』者購買安非他命」、「『志明
      』陳尚瑞認識安非他命之上手可以連絡上，所以請他幫我連絡，我錢亦交給『
      志明』陳尚瑞去購買」、「是透過綽號『志明』（陳尚瑞）跟綽號『阿財』（
      吳永在）聯絡，再由『阿財』向綽號『阿順』（廖進旺）購買」；復於檢察官
      訊問時供稱「我向廖進旺買二次，在八十二年十二月二十日及三十日都在台北
      市○○路，一兩四萬元，第一次我買半兩」、「我聯絡廖進旺在陳尚瑞家碰頭
      ，錢是由我給廖進旺，廖某將貨帶來陳尚瑞家中，我再交錢給廖進旺」等語（
      見同上第五四六號偵查卷第十七、十八、二十一、八十一、八十七頁），則稱
      其係向廖進旺購買安非他命或與廖進旺聯絡購買安非他命及交錢給廖進旺之情
      形，與廖進旺之上開供述不符。
（五）綜上所述，馮建洲、陳尚瑞、廖進旺所供陳各情，前後不一，彼此亦有歧異，
      其等所為不利於被告之供陳，是否真實，已不無疑義，且依其等所述情節，被
      告又與之有共犯之關係，或係安非他命之提供者，揆之前開說明，自難憑其等
      有嚴重瑕疵之供陳，而為不利於被告之認定，至被告於警訊中雖另供稱：廖進
      旺有在販賣安非他命，販賣時即呼叫伊載其前往販賣，沒有酬勞，只是廖提供
      安非他命給伊吸食等語，惟此部分除被告之自白外，別無其他證據足以佐證，
      亦難據以為被告有公訴意旨所指之販賣犯行之認定，是本件尚無其他證據足以
      認定被告有公訴意旨所稱之犯行，其犯罪即屬不能證明，應為無罪之諭知。
四、原審認被告有非法販賣安非他命之犯行，而予論罪科刑，自有未合，被告上訴否
    認犯罪，指摘原判決不當，為有理由，應由本院將原判決關於被告甲○○部分撤
    銷改判，依法對被告為無罪之諭知。
據上論斷，應依刑事訴訟法第三百六十九條第一項前段、第三百六十四條、第三百零
一條第一項，判決如主文。
本案經檢察官李良忠到庭執行職務。
中      華      民      國    九十      年      八      月    二十九    日
                              臺灣高等法院刑事第十四庭
                                  審判長法  官  陳  祐  輔
                                        法  官  陳  國  文
                                        法  官  蔡  國  在
右正本證明與原本無異。
如不服本判決應於收受送達後十日內向本院提出上訴書狀，其未敘述上訴之理由者並
得於提起上訴後十日內向本院補提理由書（均須按他造當事人之人數附繕本）。
                                        書記官  錢  艷  鳳
中      華      民      國     九十     年      八      月    二十九    日


司法院資訊處製作；財團法人民間司法改革基金會備份。
